【裁判字號】    89,訴,2911
【裁判日期】    900727
【裁判案由】    違反槍砲彈藥刀械管制條例等
【裁判全文】
臺灣高雄地方法院刑事判決                        八十九年度訴字第二九一一號
    公  訴  人  臺灣臺北地方法院檢察署檢察官
    被      告  甲○○
    選任辯護人  蔡祥銘
                唐治民
右列被告因違反槍砲彈藥刀械管制條例等案件，經台灣台北地方法院檢察署檢察官提
起公訴（八十八年度偵字第一二八五一、一二八五二號），經台灣台北地方法院移送
本院管轄（八十九年度訴緝字第一八二號），本院判決如左：
    主  文
甲○○未經許可持有自動步槍，處有期徒刑陸年，併科罰金新台幣拾伍萬元，罰金如
易服勞役，以銀元參佰元即新台幣玖佰元折算壹日。
扣案之Ｍ１６步槍壹枝（槍枝管制編號：0000000000號）、制式九○手槍
貳枝（槍枝管制編號分別為：0000000000號及0000000000號）
、仿ＢＥＲＥＴＴＡ廠半自動手槍製造之改造玩具手槍壹枝（槍枝管制編號0000
000000號）、手榴彈壹顆、ＮＩＭ─３８０制式子彈壹佰肆拾壹顆、０‧３０
吋卡賓槍制式子彈貳顆、制式口徑７‧６５ｍｍ子彈拾顆、Ｒ─Ｐ３８０制式子彈壹
佰貳拾伍顆、ＳＢＭＣ制式子彈壹佰拾陸顆、ＬＯＡＤ９ｍｍ制式子彈伍拾柒顆、Ｌ
ＵＧＥＲ９ｍｍ制式子彈陸佰貳拾壹顆、制式口徑５‧５６ｍｍ步槍彈肆顆、制式口
徑９ｍｍ半自動手槍子彈貳顆、制式口徑９ｍｍ子彈拾柒顆及彈匣柒個，均沒收。
    事  實
一、甲○○前曾有殺人未遂、重傷害、違反槍砲彈藥刀械管制條例等犯罪前科。甲○
    ○明知自動步槍、手槍、手榴彈及制式子彈，均係槍砲彈藥刀械管制條例所列管
    之槍彈，不得未經許可持有。竟於民國七十二年間，在高雄市○○路與民權路附
    近之某大樓套房內，自吳鶴松（已歿）處取得ＮＩＭ─３８０制式子彈合計一百
    四十一顆、０‧３０吋卡賓槍制式子彈二顆、制式口徑７‧６５ｍｍ子彈十一顆
    （後經試射一顆，僅餘十顆）、０‧４５吋制式子彈一顆（業經試射）、Ｒ─Ｐ
    ３８０制式子彈一百二十五顆，共計持有制式子彈二百八十顆（後經試射二顆，
    餘二百七十八顆）。復於八十六年間，在高雄市三民區某不詳大樓之地下室停車
    場內，自熊自惇（另案由台灣台北地方法院審理）處取得Ｍ１６步槍乙枝（槍枝
    管制編號：0000000000號）（起訴書誤載為Ｍ１０衝鋒槍乙枝）、制
    式九○手槍四枝（槍枝管制編號：0000000000號）、（槍枝管制編號
    0000000000號）、（槍枝管制編號：0000000000號）、（
    槍枝管制編號：0000000000號）、九二手槍二枝（槍枝管制編號：0
    000000000號）、（槍枝管制編號：0000000000號），及Ｓ
    ＢＭＣ制式子彈一百十九顆（後經試射三顆，餘一百十六顆）、ＬＯＡＤ９ｍｍ
    制式子彈五十七顆、ＬＵＧＥＲ９ｍｍ制式子彈六百三十二顆（後經試射十一顆
    ，餘六百二十一顆）、制式口徑５‧５６ｍｍ步槍彈六顆（後經試射二顆，僅餘
    四顆）、制式口徑９ｍｍ半自動手槍子彈五顆（後經試射三顆，僅剩二顆）、制
    式口徑９ｍｍ子彈十八顆（後經試射一顆，僅餘十七顆）、制式口徑９ｍｍ子彈
    二十二顆、制式口徑９ｍｍ子彈三顆，共計持有制式子彈八百六十二顆（後經試
    射二十顆，餘八百四十二顆），以為抵償黃金剛（另案偵辦中）積欠其新台幣（
    下同）二百多萬元之債務。又於八十七年間，在高雄市○○區○○路廖慶源（已
    歿）之住處，自廖慶源處取得仿ＢＥＲＥＴＴＡ廠半自動手槍製造之改造手槍乙
    枝（槍枝管制編號0000000000號），及手榴彈乙顆等物。甲○○未經
    許可而持有上開槍彈後，除於八十六年底及八十七年間，將自熊自惇處所取得之
    九二手槍二枝（槍枝管制編號：0000000000號）、（槍枝管制編號：
    0000000000號）、制式口徑９ｍｍ子彈三顆，及九○手槍二枝（槍枝
    管制編號：0000000000號）、（槍枝管制編號：000000000
    0號）（含彈匣四個）、制式口徑９ｍｍ子彈二十二顆，交予黃上豐（另案通緝
    中）及輾轉交予崔立中（另案審理）外，將其餘之上開槍彈分別藏置於高雄市○
    ○○路一一二之二號九樓住處、及高雄縣岡山鎮小崗山區○○路十巷七十二之一
    號廢棄空屋旁之防空洞內。嗣於八十九年九月二十一日下午二時三十分許，為警
    持檢察官核發之搜索票前往高雄市○○○路一一二之二號九樓甲○○住處欲搜索
    時，在該大樓一樓電梯出口處遇正欲外出之甲○○，經甲○○供述其確持有槍彈
    ，而帶同警方至上址住處其臥房衣櫃之行李箱內起出上開ＮＩＭ─３８０制式子
    彈一百四十一顆、ＳＢＭＣ制式子彈一百十九顆、ＫＯＫ點三八制式子彈五顆（
    無法擊發，不具殺傷力）、０‧３０吋卡賓槍制式子彈二顆、制式口徑９ｍｍ子
    彈十八顆、制式口徑７‧６５ｍｍ子彈十一顆、０‧４５吋制式子彈一顆、ＬＯ
    ＡＤ９ｍｍ制式子彈五十七顆、Ｒ─Ｐ３８０制式子彈一百二十五顆，ＬＵＧＥ
    Ｒ９ｍｍ制式子彈六百三十二顆，即各式子彈共計一千一百零六顆、並彈匣四個
    等物，並於上址附近車庫內起出九○制式手槍乙支（槍枝管制編號：00000
    00000號）；復於同年月二十五日甲○○主動帶同警方前往高雄縣岡山鎮○
    ○路十巷卅二之一號空屋旁防空洞內起出，Ｍ１６步槍乙枝（槍枝管制編號：0
    000000000號，內含彈匣乙個）、制式九○手槍乙枝（槍枝管制編號0
    000000000號，內含彈匣乙個）、改造手槍乙枝（槍枝管制編號000
    0000000號，內含彈匣乙個）、制式口徑５‧５６ｍｍ步槍彈六顆、制式
    口徑９ｍｍ子彈五顆、及手榴彈乙顆等物。
二、案經內政部警政署刑事警察局移送台灣台北地方法院檢察署檢察官偵查起訴，並
    經內政部警政署保安警察第三總隊第三大隊移送台灣高雄地方法院檢察署檢察官
    及自動檢舉偵查起訴。
    理  由
一、右揭事實，業據被告甲○○於警訊（內政部警政署保安警察第三總隊第三大隊八
    十九年十月十八日（八九）保三參警刑字第八七八三號移送台灣高雄地方法院檢
    察署之刑事偵查卷宗）及偵查（台灣高雄地方法院檢察署八十九年度偵字第二一
    三九三號）、並本院審理中均供承不諱，核與證人即另案被告熊自惇於警訊時證
    述之情節大致相符（見台灣台北地方法院檢察署八十八年度偵第一二八五一號偵
    卷第七十二頁反面），並證人即另案被告崔立中於本院八十八年度訴字第一五八
    七號違反槍砲彈藥刀械管制條例案件之警訊及審理中證述、及證人黃燕珍於台灣
    高雄地方法院檢察署八十七年度偵字第二二六八○號案件中供述屬實，且證人即
    查獲之員警鍾松琪及吳景篁於本院審理時證述屬實；又有台灣高雄地方法院檢察
    署檢察官於八十九年九月二十一日之搜索筆錄、內政部警政署保安警察第三總隊
    第三大隊於八十九年九月二十一日執行搜索報告、於八十九年九月二十五日之現
    場檢查切結紀錄並被告所繪製之現場草圖等影本附卷可稽。此外，復有上開扣案
    之槍彈扣案可資佐證。又(1)送鑑制式九○手槍壹枝（槍枝管制編號：00000
    00000號），認係德國ＳＩＧＳＡＵＥＲ廠製２２６型口徑９ｍｍ之制式半
    自動手槍，槍號為Ｕ３８６５７１，槍管內具陸條右旋來復線，機械性能良好，
    可擊發子彈，認具殺傷力。(2)送鑑ＮＩＭ─３８０制式子彈七十九顆，認均係制
    式口徑０‧３８０吋子彈，認均具殺傷力。(3)送鑑ＳＢＭＣ制式子彈一百十九顆
    （試射三顆），認均係制式口徑５‧５６ｍｍ步槍彈，認均具殺傷力。(4)送鑑Ｋ
    ＯＫ點三八制式子彈五顆，認均由現具子彈改造而成（具直徑約８‧８９ｍｍ金
    屬彈頭），採樣二顆試射，無法擊發，認不具殺傷力。(5)送鑑無批號制式子彈三
    十二顆，鑑驗情形如下：二顆，認均係制式子彈０‧３０吋卡賓槍子彈，認均
    具殺傷力。十八顆（試射一顆），認均系制式口徑９ｍｍ子彈，認均具殺傷力
    。十一顆（試射一顆），認均係制式口徑７‧６５ｍｍ子彈，認均具殺傷力。
    一顆（試射一顆），認係制式口徑０‧４５吋子彈，認具殺傷力。(6)送鑑ＮＩ
    Ｍ─３８制式子彈六十二顆，認均係制式口徑０‧３８吋子彈，認均具殺傷力。
    (7)送鑑ＬＯＡＤ９ｍｍ制式子彈五十七顆，認均制式口徑９ｍｍ子彈，認均具殺
    傷力。(8)送鑑Ｒ─Ｐ３８０制式子彈一百二十五顆，認均係制式口徑０‧３８吋
    子彈，認均具殺傷力。(9)送鑑ＬＵＧＥＲ９ｍｍ制式子彈六百三十二顆（試射十
    一顆），認均係制式口徑９ｍｍ子彈，認均具殺傷力。有內政部警政署刑事警察
    局八十九年九月三十日刑鑑字第一四三一四九號鑑驗通知書影本乙紙。送驗證物
    手榴彈一顆，係疑似美造ＭＫ２殺傷手榴彈，Ｍ２０４Ａ２引信。經以Ｘ光透視
    ，顯示該顆手榴彈引信結構中屬發臂、擊搥、延期藥、雷管等均完整，彈體內炸
    藥亦完整，為一完整之殺傷手榴彈，認具殺傷力。有內政部警政署刑事警察局八
    十九年十月十一日刑偵五字第一二六一六○號鑑驗通知書影本乙紙。送鑑Ｍ１６
    步槍乙枝（槍枝管制編號：0000000000號），認係制式Ｍ１６Ａ１型
    口徑５‧５６ｍｍ自動步槍，槍上標有ＭＡＤＥ  ＢＹ  ＥＬＳＣＯ  ＴＯＯＬ
    ＦＯＲ  ＴＨＥ  ＲＥＰＵＢＬＩＣ  ＯＦ  ＰＨＩＬＬＩＰＩＮＥＳ字樣，槍
    管內具陸條右旋來復線，槍號為0000000號，機械性能良好，可擊發子彈
    ，認具殺傷力。送鑑子彈六顆，認均係制式口徑５‧５６ｍｍ步槍彈，彈底標記
    壹顆為５‧５６８９；五顆（試射二顆）為ＳＢＭＣ８０，認均具殺傷力。送鑑
    定九○手槍二枝，鑑驗如下：一枝（槍枝管制編號0000000000號），
    認係巴西ＴＡＵＲＵＳ廠ＰＴ９９ＡＦ型口徑９ｍｍ半自動手槍，槍管內具陸條
    右旋來復線，送鑑時槍號遭磨滅，經以電解腐蝕法重現，惟因磨滅過深致無法重
    現，機械性能良好，可擊發子彈，認具殺傷力。一枝（槍枝管制編號00000
    00000號），實係由仿ＢＥＲＥＴＴＡ廠半自動手槍製造之金屬玩具手槍更
    換土造金屬槍機、撞針及已貫通之土造金屬槍管改造而成之改造手槍，槍管內具
    陸條左旋來復線，機械性能良好，可供擊發子彈使用，認具殺傷力。送鑑子彈五
    顆（試射三顆），認均係制式口徑９ｍｍ半自動手槍彈，彈底標記為ＡＰ９ｍｍ
    ＬＵＧＥＲ，認均具殺傷力。有內政部警政署刑事警察局八十九年十月七日刑鑑
    第一四六七二一號鑑驗通知書影本乙紙。送鑑制式九○手槍二枝，壹枝認係韓國
    製ＤＡＥＷＯＯ廠ＤＰ５１型口徑９ｍｍ制式半自動手槍（槍枝管制編號：00
    00000000號），槍管內具陸條右旋來復線，槍號為ＢＡ００６５４０，
    其機械性能良好，認具殺傷力；壹枝認係白朗寧廠口徑９ｍｍ制式半自動手槍（
    槍枝管制編號：0000000000號），槍上有ＢＲＯＷＮＩＮＧ  ＡＲＭ
    Ｓ  ＣＯＭＰＡＮＹ  ＭＯＲＧＡＮ  ＵＴＡＨ＆ＭＯＮＴＲＥＡＬ  ＭＡＤＥ
    ＩＮ  ＢＥＬＧＩＵＭ  ＡＳＳＥＢＬＥＤ  ＩＮ  ＰＯＲＴＵＧＡＬ字樣，槍
    管內具陸條右旋來復線，槍號為２４５ＮＹ７７３２８，其機械性能良好，認具
    殺傷力；送鑑九○子彈二十二顆，認係口徑９ｍｍ制式子彈（三顆彈底標記為Ｇ
    ‧Ｆ‧Ｌ９ｍｍＬＵＧＥＲ；十九顆彈底標記為ＡＰ９ｍｍＬＵＧＥＲ），均具
    殺傷力。有內政部警政署刑事警察局八十七年八月二十一日刑鑑字第六○八四六
    號鑑驗通知書影本乙紙。送鑑九二手槍壹枝（槍枝管制編號：00000000
    00號），認係義大利ＢＥＲＥＴＴＡ廠製口徑９ｍｍ制式半自動手槍，槍號已
    遭磨滅，經以電解法顯現結果研判為Ｄ２２３ＸＸＺ（Ｘ表因磨滅過深無法顯現
    ），槍管內具陸條右旋來復線，其機械性能良好，認具殺傷力；送鑑九二手槍壹
    枝（槍枝管制編號：0000000000號），認係美國ＢＥＲＥＴＴＡ廠製
    口徑９ｍｍ制式半自動手槍，槍號已遭磨滅，經以電解法顯現結果研判為ＢＥＲ
    １ＸＸ２１Ｚ（Ｘ表因磨滅過深無法顯現），槍管內具陸條右旋來復線，其機械
    性能良好，認具殺傷力；送鑑子彈三顆，認均係制式口徑９ｍｍ制式自動手槍子
    彈，認均具殺傷力，彈底標記如下：(1)一顆，為ＦＣ９ＭＭＬＵＧＥＲ(2)一顆，
    為Ｒ─Ｐ９ｍｍＬＵＧＥＲ(3)Ｓ＆Ｂ９ＭＭＢＲ‧Ｋ。有內政部警政署刑事警察
    局八十七年八月三十一日刑鑑字第六四八七二號鑑驗通知書影本乙紙。綜上，被
    告之自白核與事實相符，堪信為真實。從而，本件事證明確，被告上開犯行，已
    堪認定。
二、核被告甲○○持有自動步槍、手槍及手榴彈，所為係犯槍砲彈藥刀械管制條例第
    七條第四項未經許可持有槍砲罪，復被告持有改造手槍，所為係犯同條例第十一
    條第四項未經許可持有可發射子彈具有殺傷力之改造玩具手槍罪，又被告持有各
    式制式子彈，所為係犯同條例第十二條第四項未經許可持有子彈罪。被告以一持
    有行為，觸犯上開槍砲彈藥刀械管制條例第七條第四項、第十一條第四項及第十
    二條第四項之罪，為想像競合犯，應從一重之未經許可持有自動步槍罪論處。而
    公訴意旨雖認被告自另案被告熊自惇處取得九○手槍五枝，惟被告僅自熊自惇處
    取得九○手槍四枝，已如前述，是在無其他證據可資佐證之情形下，尚難僅據另
    案被告熊自惇之供詞遽認被告確自熊自惇處取得九○手槍五枝，準此，除扣案之
    上開九○手槍二枝（槍枝管制編號：0000000000號）、（槍枝管制編
    號0000000000號），及轉輾交予另案被告崔立中之九○手槍二枝（槍
    枝管制編號：0000000000號）、（槍枝管制編號：00000000
    00號）外，公訴人所指之其餘九○手槍乙枝，本應為無罪之諭知，惟此部分既
    與前開論罪科刑部分屬一持有槍砲行為之實質上一罪關係，故不另為無罪之諭知
    ，附此敘明。公訴意旨雖未論及被告自吳鶴松處取得制式子彈部分、自廖慶源處
    取得之手榴彈乙顆、仿ＢＥＲＥＴＴＡ廠半自動手槍製造之改造手槍乙枝（槍枝
    管制編號0000000000號）、及自另案被告熊自惇處取得九二手槍二枝
    （槍枝管制編號：0000000000號）、（槍枝管制編號：000000
    0000號），惟此上開部分與前揭論罪科刑部分亦屬一持有槍彈行為之實質上
    或裁判上一罪關係，自為起訴效力所及，本院當得加以審酌，附此說明。又本件
    已於八十八年十二月三十日經台灣台北地方法院檢察署檢察官提起公訴，且被告
    係於警方據線報監控多時後，始申請檢察官核發搜索票，前往其上址住處搜索時
    ，供出其確持有槍彈，而帶同警方起獲，有台灣高雄地方法院八十九年度他第一
    ○五九號偵卷可按，並證人即查獲之員警鍾松琪及吳景篁於本院審理時證述在卷
    ，是尚難認被告已符合自首之要件，惟被告為警至上址住處搜索時，即於偵查中
    供述全部槍砲、彈藥之來源及去向，因而始起獲出上開扣案之槍彈，避免槍枝氾
    濫，既可認為因而防止重大危害治安事件之發生，應依槍砲彈藥刀械管制條例第
    十八條第四項規定減輕其刑。爰審酌被告之品行，持有槍彈數量頗鉅，嚴重影響
    社會治安，惟念其主動供出所有槍彈，及犯後均坦認犯行，態度良好等一切情狀
    ，量處如主文所示之刑，並就罰金部分諭知易服勞役之折算標準，以資懲儆。又
    按搶砲彈藥刀械管制條例第十九條第一項規定，不問對行為人有無預防矯治其社
    會危險性之必要，一律宣付強制工作三年，限制其中不具社會危險性之受處分人
    之身體、自由部分，其所採措施與所欲達成預防矯治之目的及所需程度，不合憲
    法第二十三條所定之比例原則。是犯上開條例第十九條所定之罪，不問對行為人
    有無預防矯治其社會危險性之必要，一律宣付強制工作三年之部分，應自八十七
    年十二月十八日起停止適用，業經司法院大法官會議釋字第四七一號解釋在案。
    本件被告所持有上開扣案之槍彈，雖數量頗鉅，並具有殺傷力，惟被告尚無持之
    犯罪，且警方至其住處搜索時，被告即主動供出其所持有所有之槍彈，並帶同警
    方起出，是被告持有上開槍彈雖對社會具有相當之危險性，惟尚難認有進一步教
    化、治療之必要，若宣告拘束被告身體、自由之保安處分，顯與比例原則有違，
    是本院認被告並無強制工作之必要，故不另予諭知被告於刑之執行完畢或赦免後
    ，令入勞動場所，強制工作三年，併此敘明。另扣案之Ｍ１６步槍乙枝（槍枝管
    制編號：0000000000號）、制式九○手槍二枝（槍枝管制編號分別為
    ：0000000000號及0000000000號）、仿ＢＥＲＥＴＴＡ廠
    半自動手槍製造之改造玩具手槍乙枝（槍枝管制編號0000000000號）
    、手榴彈乙顆、及ＮＩＭ─３８０制式子彈一百四十一顆、０‧３０吋卡賓槍制
    式子彈二顆、制式口徑７‧６５ｍｍ子彈十顆、Ｒ─Ｐ３８０制式子彈一百二十
    五顆、ＳＢＭＣ制式子彈一百十六顆、ＬＯＡＤ９ｍｍ制式子彈五十七顆、ＬＵ
    ＧＥＲ９ｍｍ制式子彈六百二十一顆、制式口徑５‧５６ｍｍ步槍彈四顆、制式
    口徑９ｍｍ半自動手槍子彈二顆、制式口徑９ｍｍ子彈十七顆、彈匣共計七個，
    確係槍砲彈藥刀械管制條例第四條第一項第一款、第二款所定之槍砲、彈藥，業
    經內政部警政署刑事警察局鑑驗屬實，均係違禁物，爰依法宣告沒收；而各式子
    彈二十二顆已因試射而滅失，爰不為沒收之諭知。至九二手槍二枝（槍枝管制編
    號：0000000000號）、（槍枝管制編號：0000000000號）
    、制式口徑９ｍｍ子彈三顆，係屬另案被告黃上豐於台灣高雄地方法院檢察署八
    十七年度偵字第二二六八○號案件中扣案之物，且九○手槍二枝（槍枝管制編號
    ：0000000000號）、（槍枝管制編號：0000000000號）（
    含彈匣四個）、制式口徑９ｍｍ子彈二十二顆，亦屬另案被告崔立中於本院八十
    八年度訴字第一五八七號案件中扣案之物，有上開案件刑事偵查卷宗、及本院審
    理卷宗在卷可考，是上開扣得物品應由另案為適法之處理，爰不另為沒收之諭知
    ，附此說明。
據上論斷，應依刑事訴訟法第二百九十九條第一項前段，槍砲彈藥刀械管制條例第七
條第四項、第十一條第四項、第十二條第四項、第十八條第四項，刑法第十一條前段
、第五十五條、第四十二條第二項、第三十八條第一項第一款，現行法規所定貨幣單
位折算新台幣條例第二條，罰金罰鍰提高標準條例第二條，判決如主文。
本案經檢察官陳達和到庭執行職務。
中      華      民      國      九十    年      七    月      二十七    日
                                  臺灣高雄地方法院刑事第六庭
                                      法  官    洪榮家
右為正本，係照原本作成。
如不服本判決，應於送達後十日內，向本院提出上訴狀。
                                      書記官     陳寰瑛
中      華      民      國      九十    年      七    月      二十七    日
附錄本案論罪科刑法條全文：
槍砲彈藥刀械管制條例第七條第四項：
  未經許可，持有、寄藏或意圖販賣而陳列第一項所列槍砲、彈藥者，處五年以上有
  期徒刑，併科新台幣一千萬元以下罰金。
槍砲彈藥刀械管制條例第十一條第四項：
  未經許可，持有、寄藏或意圖販賣而陳列第一項所列槍砲者，處一年以上七年以下
  有期徒刑，併科新台幣七百萬元以下罰金。
槍砲彈藥刀械管制條例第十二條
  未經許可，持有、寄藏或意圖販賣而陳列子彈者，處五年以下有期徒刑，併科新台
  幣三百萬元以下罰金。


司法院資訊處製作；財團法人民間司法改革基金會備份。
